【裁判字號】    98,勞訴,64
【裁判日期】    981218
【裁判案由】    確認僱傭關係存在等
【裁判全文】
臺灣板橋地方法院民事判決              98年度勞訴字第64號
原      告  乙○○
訴訟代理人  許啟龍律師
被      告  台灣固特異股份有限公司
法定代理人  甲○○
訴訟代理人  黃子恬律師
上列當事人間確認僱傭關係存在等事件，經本院於民國98年11月
26日言詞辯論終結，判決如下：
    主    文
確認兩造僱傭契約關係存在。
被告應自民國九十八年四月六日起至復職之日止，按月給付原告
新臺幣玖萬捌仟參佰玖拾壹元，及各月未付金額自次月至復職日
止，按週年利率百分之五計算之利息。
訴訟費用由被告負擔。
    事實及理由
壹、程序方面：
一、按訴狀送達後，原告不得將原訴變更或追加他訴，但擴張或
    減縮應受判決事項之聲明者，不在此限，民事訴訟法第255
    條第1項第3款定有明文。本件原告原起訴時訴之聲明第2 項
    係請求被告應自民國98年4 月起至101 年3 月止，按月給付
    原告新臺幣（下同）98,391元及各月未付金額自次月5 日起
    至清償日止，按年息5%計算之利息，嗣於本院98年7 月14日
    言詞辯論期日到庭主張擴張聲明為被告應自98年4 月起至10
    2 年5 月18日止，按月給付原告98,391元及各月未付金額自
    次月5 日起至清償日止，按年息5%計算之利息（見本院卷(一)
    第97頁），旋復於98年9 月10日具狀變更其聲明為如主文第
    2 項所示（見本院卷(一)第208 頁），經核屬擴張應受判決事
    項之聲明，揆諸上揭規定，自應准許。
二、按確認法律關係之訴，非原告有即受確認判決之法律上利益
    者，不得提起之。民事訴訟法第247條第1項前段定有明文。
    又所謂即受確認判決之法律上利益，係指因法律關係之存否
    不明確，致原告在私法上之地位有受侵害之危險，而此項危
    險得以對於被告之確認判決除去之者而言（最高法院42年台
    上第1031號判例意旨參照）。本件原告主張兩造間之僱傭關
    係存在，為被告所否認，而兩造間之僱傭關係是否存在，影
    響原告是否為被告公司勞工之法律上地位，原告私法上地位
    自有受侵害之危險，是原告提起本件確認之訴，自有法律上
    之利益，合先敘明。
貳、實體方面：
一、原告起訴主張：
  (一)原告自民國68年12月起任職於被告公司，年資逾29年5 月，
    迄今均能勝任被告指派之工作。詎於98年3月3日，原告接獲
    被告通知及存證信函，以業務減縮造成營虧為由，預告將於
    同年4月2日終止與原告間之勞動契約，是被告顯惡意逼退原
    告，侵害原告工作權及退休之期待利益，故原告乃於98年3
    月3 日回函表示不同意，並於同年4月6日至廠區上班，惟遭
    拒絕進入。從而，兩造間就僱傭契約是否終止縱有爭執，但
    已足認定被告有拒絕受領勞務之意思，應負受領遲延之責。
  (二)被告於97年度稅前並無虧損：
  1.依被告提出之資誠會計師事務所「臺灣固特異股份有限公司
    財務報表暨會計師查核報告」（下稱系爭查核報告）所載支
    列所得稅費用17,862,319元，乃被告為裁員而編製，致被告
    97年度稅後虧損達14,643,750元，而造成前揭所得稅費用如
    此高之原因有二，其一為97年就一次全額認列非流動項目遞
    延所得稅資產備抵評價金額計27,882,411元，此原係被告依
    據促進產業升級條例可享有至102 年止之投資抵減。其二為
    96年12月31日遞延之所得稅資產含流動及非流動項目總金額
    為28,015,572元，亦皆遞延計入。若未遞延計入，則97年度
    稅後盈餘應有13,371,822元。
  2.再依訴外人張祚誠會計師於98年10月23日函覆說明，被告據
    認金融海嘯對業務之影響非屬短期，惡意於可取得資訊有限
    ，且無證據顯示遞延所得稅利益不能實現之情況下，以不明
    確方法逕於97年一次認列全部金額27,882,411元。況被告未
    舉證與原告終止勞動契約時，虧損已達一年又一季。且97年
    度財務報表乃97年度會計年度結束時始製作，故被告於98年
    5 月製作97年度財務報告時故意羅列鉅額所得稅，導致稅後
    虧損之外觀，顯然不公。原告亦否認被告自結製作之損益表
    之真正。再者，被告營運績效係以稅前盈餘為標準，往年若
    達稅前盈餘年度目標接近值，一級經理可領取約1 至2 個月
    薪水之年終紅利，是被告為裁員而誇大稅後虧損不合理。
  3.被告97年銷售毛額高卻賺得少，其原因主在當年度原物料成
    本高占輪胎總成本50% 以上且被告投資決策錯誤以及高層管
    理不當所致。另被告自始未提出與其總公司往來之電子郵件
    供參，且總公司召開股東會係在系爭查核報告作成前，顯見
    應有前述電子郵件可資佐證稅前盈餘、稅後虧損乙事。
  (三)被告無業務緊縮之情：
  1.依系爭查核報告，被告96年度銷貨毛額為1,338,938,132 元
    ，97年度銷貨毛額為1,662,388,302元。況被告97年1、2 月
    份銷售額為268,665,184元，98年同期雖為261,998,53 元，
    然僅減少約2.5%，其業務緊縮於98年6 月底後已大幅改善，
    自7 月份即開始增加工作天數，且員工到職天數減少與產量
    減少非成正比，故原告否認被告所提97年度員工工作天數資
    料之真正。
  2.被告於98年4 月初裝置高達2700萬元之輪胎成型機一台，且
    早已投入生產線，每日產能約900 條輪胎，若被告有業務緊
    縮情事，怎會安裝新機器擴充產能，縱如被告所言該機器除
    驗收測試外，並無實際操作云云，惟被告亦可逕行取消訂單
    ，無庸送至公司組裝生產。
  3.總公司實際僅減產約20% ，顯見全球景氣未如預期之糟，且
    第三季業已回升。再者，上市公司執行長須維持公司股價於
    合理價位，被告之總公司股價自宣佈裁員後，於3月5日由3.
    5 美元漲至5月5日之13.5美元，漲幅高達285%，顯見所稱裁
    員，部分係出於股價之考量。
  (四)被告聘用訴外人即工程師莊覲榮顯為惡意資遣原告：
    依被告提出之工作天數表即知6 月之業務已反轉向下，然其
    卻於8 月初另外面試訴外人莊覲榮嗣並報到上班，且係接替
    97 年9月30日退休之工程部經理一職。又原告前不願退休，
    隔日旋即接獲只輪中夜班之派令，顯有逼迫原告辦理退休之
    意，原告乃向縣政府申請調解，嗣調解不成立，始改為白天
    正常班，故原告自始未輪中夜班，亦未表示身體無法負荷。
  (五)被告裁員之必要性：
  1.被告之營業虧損係從98年1月底開始，同年2月底被告始配合
    總公司進行裁員，非自97年第四季起即進行之，且退休或離
    職之職缺現均已另聘替補。另被告之營業所由臺北市遷至臺
    北縣係規劃已久之計劃，非此次降低成本之新措施，且降低
    成本仍可採行其他措施。
  2.一般產業工會乃維護勞工權益而設，被告辯稱產業工會同意
    資遣員工，甚難理解，且與97年12月15日勞資協議（下稱系
    爭勞資協議）之內容相矛盾。況產業工會代表人有無代表權
    責、協約程序是否合法，仍有可議。縱系爭勞資協議合法，
    被告亦應向原告為資遣之意思表示時，並將系爭勞資協議載
    明於通知書中，而非最後言詞辯論期日始行提出等語，兩造
    之僱傭契約既已存在，且被告無正當理由拒絕原告勞務之給
    付，爰依僱傭契約及勞基法之法律關係提起本件訴訟，並聲
    明如主文第1、2 項所示。
二、被告則以：
  (一)被告有虧損之事實：
  1.因全球景氣不佳，總公司北美地區銷售下滑15% ，全球地區
    銷售銳減26%，總公司淨虧損達3.3億美元，乃宣布全球裁員
    5,000人減產55%，並計畫關閉海外製造廠出售資產。而被告
    於97年虧損14,643,750元，98年第一季虧損達24,479,072元
    ，98上半年虧損總共達39,240,396元，是其於終止與原告間
    之僱傭契約時，虧損已達一年又一季，而終止契約後仍持續
    虧損至98年第二季。
  2.被告公司財務報表係會計師簽證，所得稅之認列亦依照會計
    原則辦理。會計師亦稱當預期金融海嘯之影響非短期時，即
    須衡量所得稅是否得遞延，於考慮公司營運狀況，若無條件
    遞延及投資人利益，始進行全額認列。又所得稅本為公司所
    需負擔費用，並非遞延至他年度即會消滅，即便2,8015,572
    元係由96年度遞延所生，仍屬公司經營費用，當96年度未繳
    納自成為97年度之負債。至所得稅可否遞延至102 年，仍須
    視有無符合促進產業升級條例而定，且原告要求被告將未來
    不確定之利益計入公司年度利益，使帳面產生稅後盈餘，係
    違反會計原則，故被告於扣除應納所得稅費用後，已虧損14
    ,643,750元，依法股東無從分配盈餘，自屬虧損。況總公司
    辦公室原位於臺北市區內，為節省租金成本，已提前終止租
    約，搬遷至租金較便宜之臺北縣，以降低成本。
  (二)被告有業務緊縮之事實
  1.銷售量驟降：97年第四季出口量為160,757 個、98年第一季
    降至95,258 個；國內修補市場之需求，97年第四季109,471
    個，僅有97年第一季200,725個一半。
  2.銷售金額驟降：依被告向台北市稅捐機關申報之所得稅資料
    ，可知97年各期銷售金額與98年各期相比皆呈現大幅萎縮。
  3.生產量大幅緊縮：觀被告按月製作之內部商業報表可知，被
    告產能自97年第四季開始即大幅緊縮。又依工廠工作天數所
    示，自97年1月至資遣原告期間，被告業務量卻持續縮減。
  4.員工到職天數驟減：被告因業務緊縮人力過剩，因此陸續放
    無薪假。
  5.原告主張被告於98年4 月裝設新成型機TaKu 3號部分，該成
    型機於98年4 月交貨後，除驗收測試外，並無實際操作，於
    試運轉期間亦僅產出每日500至600條輪胎，故此刻正與印度
    關係企業協商轉賣事宜。同時，被告已報廢BRCR-1成型機一
    台，並停用GPF 成型機一台，若取消前開成型機訂單，被告
    將須承擔900 萬元之違約金。
  (三)被告資遣原告為合法：
  1.被告於97年第四季起已陸續裁員，資遣人數至今已達10% 以
    上，且被告所投保勞保人數自97年5月262人降至98年6月211
    人，人數減少約20% ，並未逾越業務緊縮之程度，縱公司營
    運正常，員工退休或離職當會另聘替補，惟被告皆未為之，
    ，其餘調動則係因應集團內部技術交換政策而設，此觀被告
    於97年9月至98年6月間已減少35位員工，即知非針對原告所
    為。此外，被告因須工程人員監督協助始調原告至中夜間班
    ，經原告表示身體無法負荷始體恤伊而調回日班，與終止本
    件勞動契約無涉。
  2.至原告爭執其本為工程部經理，被告為惡意裁撤原告，於97
    年8月20日聘用訴外人莊覲榮云云。惟原告早於94年5月19日
    起，即從工程部經理轉調為工務專員，協助專案組長執行特
    定指派事項，其職務早與工程部一般運作無涉。而訴外人莊
    覲榮係接替工程部洪姓主任於95年底離職後之職缺，於面試
    應聘時，被告並未預期將有金融風暴，亦無裁減人力。況原
    告係98年4月遭資遣，二者時隔半年之久。
  3.原告擔任工程部經理時，曾對其他員工咆哮遭記大過，因無
    從適任而轉調工務專員，惟其嗣仍以言語侮辱他人，且97年
    度考績更評等為不及格。
  (四)被告已實施其他減少開支之行為：
  1.被告員工所領薪資及福利，非經勞工或產業工會同意變更，
    被告無從予以單方變更。此次產業工會不同意被告減薪或刪
    除員工福利，因此雙方乃協議全面凍結薪資並做必要之調整
    ，及刪減各部門之日月薪人員配置。而被告為減少成本支出
    已施行無薪假，而資遣乃初步施行無薪假後之必要手段。
  2.被告係依法與產業工會商討成本精簡方案，由產業工會常務
    理事簽署，並張貼於人事資源部公布欄，原告亦為工會會員
    ，理應知悉勞資協議內容等語，並聲明原告之訴駁回。
三、兩造所不爭執之事項：
  (一)原告係37年5月18日生，至法定強制退休年齡即65歲，尚有
    4年，其自68年12月起受僱於被告，由工程師一職任起，嗣
    曾晉陞為工程部經理，惟於94年5月19日起轉調為工務專員
    ，兩造間前存有僱傭契約關係，並有勞基法之適用。
  (二)被告於98年3月3日以人力資源部文及桃園桃鶯郵局第00041
    號存證信函，向原告為終止勞動契約之意思表示，並定於98
    年4月2日終止與原告間之勞動契約。被告嗣於同年4月3日以
    桃園桃鶯郵局第00064 號存證信函催告原告辦理離職手續並
    領取資遣費用等資遣相關事宜。
  (三)原告自被告離職前每月薪資所得為98,391元，被告對原告發
    給薪資係至98年3月31日止。
四、原告主張被告以業務緊縮之理由預告終止勞動契約並不合法
    ，被告則以前揭情詞置辯，故本件之爭點，厥為：(一)被告以
    虧損及業務緊縮之理由預告終止勞動契約，是否合於勞動基
    準法第11條第2 款之規定？其所為資遣有無必要性？(二)被告
    是否拒絕原告勞務之提供？被告應否按月給付原告98,391元
    薪資及法定遲延利息？
  (一)按雇主得因虧損或業務緊縮，預告勞工終止勞動契約，勞動
    基準法第11條第2 款規定甚明，惟雇主得以此預告勞工終止
    勞動契約，必以雇主確有虧損或業務緊縮之事實，始足當之
    ，而事業單位以虧損或業務緊縮預告終止與勞工之勞動契約
    ，乃基於企業營運之因素，其認定標準，現行勞動基準法未
    有明文規定，本諸勞動基準法為保障勞工權益，加強勞雇關
    係之立法意旨（勞動基準法第1 條參照），自應以相當時間
    持續觀察，從事業單位近年來經營狀況及獲利情形加以判斷
    ，如僅短期營收減少或因其他原因致收入減少，不致影響事
    業單位存續，或一部業務減少，而其他部門依然正常運作，
    仍需勞工時，仍應視具體情形認定雇主是否得預告終止勞動
    契約，非僅以商業會計法認定有虧損情形即可為之，避免雇
    主因短時間虧損或業務緊縮，或適逢淡旺季致營業銷售額間
    斷起伏，遽謂得以此預告勞工終止勞動契約，影響勞工權益
    。經查：
  1.被告抗辯其於97年虧損達14,643,750元，98年第一季虧損達
    24,479,072元，98上半年虧損總共達39,240,396元，是被告
    於終止與原告僱傭契約時，至少已虧損達一年又一季云云，
    並提出公司及分公司基本資料查詢明細、網路新聞資料、台
    灣固特異股份有限公司財務報表暨會計師查核報告、台灣固
    特異股份有限公司損益表（98年1月1日至98年3 月31日自結
    數）、台灣固特異股份有限公司損益表（98年6 月30日自結
    數）等件附卷為憑（見本院卷(一)第15頁-第16頁、第17頁-第
    22 頁、第24頁、第117頁-第134頁）。惟依系爭查核報告（
    見本院卷(一)第120 頁）所附97年及96年1月1日至12月31日損
    益表，被告於扣除所得稅17,862,319元前，尚有稅前淨利3,
    218,569 元，且系爭查核報告附註欄第14項關於所得稅部分
    ，於96年度所得稅費用僅602,185 元，惟97年度所得稅費用
    卻突增為17,862,319元，再依資誠會計師事務所98年10月23
    日資會綜字第09003242號函說明欄第2 項之記載：「另依前
    述「所得稅之會計處理準則」第6 條規定，如有證據顯示遞
    延所得稅利益於未來不能實現時，則設立備抵評價科目以減
    少該部分之遞延所得稅資產。
  2.因此，固特異公司於98年期初編制民國97年度財務報表時，
    考量97年度稅前淨利較96年度大幅減少計19139,042 元，且
    預期金融海嘯對公司所經營業務之影響非屬短期，進而預計
    原帳列遞延所得稅項目之投資抵減共計2 7,882,411 元，於
    稅法規定之抵減年限內實現並產生所得稅利益非屬可能，故
    提列備抵評價科目以減少該部分之遞延所得稅資產，並相對
    認列當期所得稅費用計新臺幣$27,882,411 元，尚符合前述
    「所得稅之會計處理準則」第25條之規定，當環境改變以致
    影響有關遞延所得稅資產可實現性之判斷時，應對備抵評價
    科目重新計算，因而產生之調整數應列入當期繼續營業部分
    之所得稅費用（利益）」等字樣（見本院卷(二)第53頁），雖
    可推知被告於97年一次認列前所遞延之所得稅計17,862,319
    元符合所得稅之會計處理準則，然前開附註欄第14項(二)、2.
    亦記載被告於非流動項目之遞延所得稅資產備抵評價金額為
    27,882,4 11 元，而同項(三)並載明：「截至民國97年12月31
    日止，本公司依據促進產業升級條例規定可享有之投資抵減
    如下：可抵減總額27,882,411元、尚未抵減餘額27,882,411
    元、最後抵減年度民國98年～102年度」等字樣（見本院卷
    (一)第127 頁背面- 第128 頁），堪認被告仍可逐年攤提所得
    稅，非必於97年度一次認列。
  3.又被告雖抗辯其98年出口量及國內修補市場銷售額較97年同
    期驟減，且98年所得稅申報額亦較97年為少，惟細觀被告提
    出之工廠實際工作天數統計表所示（見本院卷(二)第9 頁- 第
    21 頁 ），被告公司之生產工作天雖係由97年10月之23.4日
    、11 月 之20.2日、12月之18日，98年1 月之17.7日、2 月
    之16.8 日 、3 月之11.4日逐月降低實際工作天數，然自98
    年4 月起即原告離職之日其生產工作天數已由當月之11.9日
    、5 月之14.7日、6 月之15.7日逐月往上攀升。又觀被告提
    出之台灣固特異公司日薪人員出勤表，其上所載各月實際工
    作時數亦僅98年3 、4 月工作日數較低，自同年5 月起，實
    際工作日數已逐漸增加，此有前揭日薪人員出勤表附卷可稽
    （見本院卷(二)第22頁- 第31頁），則實難據以98年3 、4 月
    實際工作天數較少，即可認定被告業務緊縮、人力過剩已持
    續一段時間。縱被告於97年第四季至98年第二季之營收確有
    下降趨勢，然參諸雇主依勞基法第11條第2 款規定，以虧損
    或業務緊縮為由終止勞動契約，仍應具備最後手段性之要件
    。
  4.第按，勞動契約為一繼續性及專屬性契約，勞雇雙方間非僅
    存有提供勞務與給付報酬之權利義務存在關係，其他如雇主
    之照顧義務、受雇人之忠誠義務，亦存在於契約間，是故勞
    動契約不應只有契約自由原則之適用，其他之正當信賴原則
    、誠實信用原則、手段正當性及社會性因素亦應顧慮之，準
    此，雇主終止契約時，對於勞工既有工作將行喪失的問題，
    當屬勞工工作權應予保障核心範圍，因此解釋勞動基準法第
    11 條 、第12條時，應要求雇主對終止契約之採用是為對勞
    工之最後手段，處於不得不如此實施之方式，倘尚有其他方
    式可為，即不應採取終止契約方式為之。又雇主行使解雇處
    分時，因涉及勞工既有的工作將行喪失之問題，屬憲法工作
    權保障之核心範圍，因此在可期待雇主之範圍內，捨解雇而
    採用對勞工權益影響較輕之措施，應係符合憲法保障工作權
    之價值判斷，換言之，解雇應為雇主終極、無法迴避、不得
    已的手段，即「解雇之最後手段性」。是以，雇主所為資遣
    當須注意利益衡量之重要性，以減少勞工之損害，諸如：勞
    工是否有轉職之可能性、其個人及家庭等因素皆應列入考慮
    。甚且，雇主之解僱尚須符合社會正當性，亦即在可預見之
    將來並無重新提供工作之可能性，方可以為終止契約之原因
    。至是否有社會正當性判斷層面，可綜合下列情狀判別：如
    雇主須試圖於同一部門或同一企業中，安插轉職或換工作地
    點之可能性，縱使此轉職須先經由再訓練或教育始有可能時
    ，除非造成雇主之重大困擾，否則不得拒絕。另雇主解僱勞
    工之次序，亦應慎重為之，並應考量各種因素，例如各勞工
    間之家庭狀況、年資、所得、職位高低、職位是否相同、所
    受訓練教育是否相類似等。
  5.查本件原告係37年5 月18日生，時年61歲，至法定退休年齡
    65歲尚有4 年，其於被告公司已任職達30年餘，為兩造所不
    爭執，業如前述，而被告於原告年屆退休之際，斷然終止僱
    傭契約，縱據被告提出台灣固特異股份有限公司91年8 月12
    日及97年8 月12日公告、97年度考績影本等件（見本院卷(二)
    第107 頁- 第110 頁）證明原告曾有拍桌咆哮或言語污辱其
    他員工乙節，惟雇主雖得依勞基法第11條第5 款「勞工對於
    所擔任之工作確不能勝任時」之反面解釋預告終止勞動契約
    ，然此所謂不能勝任工作，不僅指勞工在客觀上之學識、品
    行、能力、身心狀況，不能勝任工作者而言，即勞工主觀上
    「能為而不為」，「可以作而無意願作」，違反勞工應忠誠
    履行勞務給付之義務者亦屬之，故原告若無勞動基準法第11
    條第5 款所定不能勝任工作、能力上有不能完成工作之情形
    ，被告以其無從適任為資遣合法性之抗辯，亦不足取。
  6.被告雖抗辯其於97年第四季起已陸續裁員，資遣人數達10 %
    ，且投保人數自97年5 月262 人降至98年6 月211 人，係因
    公司營運不佳而終止僱傭關係，且嗣後亦未另聘新員工云云
    ，並提出勞工保險退保申報表、行政院勞工委員會98年9 月
    24日勞職許字第0980842644號書函等件附卷為佐（分見本院
    卷(一)第53頁- 第77頁、本院卷(二)第47頁）。然前揭行政院勞
    工委員會書函說明欄第2 項第1 點係記載：「(一)查貴公司本
    勞投保人數由97年5 月262 日降至98年6 月211 人，已超過
    本會規定之資遣或解僱比例，請來函說明人數驟減原因並檢
    附上開期間離職員工之離職證明等相關文件，並加蓋公司大
    小章，送本會核處」等字樣，是被告於其資遣行為是否符合
    必要性仍有疑義之情況下，逕執資遣人數已達10% 作為虧損
    或業務緊縮之抗辯，顯係倒果為因。況被告尚能透過其他措
    施，諸如勞資協議所載全面凍結薪資、檢討福利項目作必要
    之調整、變賣資產、抵押貸款等方式以降低成本，又被告爾
    後縱進入破產程序，其員工之薪資債權，應先於其他債權而
    受清償，故被告僅以前詞遽予資遣原告，於未提出其他積極
    事證供本院審酌，實難認其解雇符合最後手段性，是被告擅
    自終止兩造勞動契約，於法未合。
  7.被告另抗辯原告為產業工會之一員，而其已與產業工會達成
    刪減各部門日月薪人員配置之協議云云，並提出勞資協議書
    、台灣固特異公司桃園工廠產業工會章程、台灣固特異股份
    有限公司桃園工廠產業工會97年7 月18日函、台灣固特異股
    份有限公司桃園工廠產業工會97年6 月30日第14屆第1 次理
    監事會議紀錄、會員證明書等件附卷為憑（見本院卷(二)第
    111 頁、第167 頁- 第184 頁），惟查勞資協議之成立，既
    係產業工會常務理事與被告即雇主所共同達成之決議，顯屬
    於工會集體之行為，則不論所載內容是否過當，其行為人為
    工會而非原告個人，且上開勞資協議並非以原告名義具名，
    被告自不得任意對產業工會所屬會員為處分，否則即有濫用
    其雇主優勢地位之情形，並影響勞工個別勞動法之權利，從
    而，被告資遣原告，仍須具備解僱勞工之最後手段性，如此
    方符產業工會章程所定保障會員權益之宗旨，並符合勞基法
    「保障勞工權益，加強勞雇關係，促進社會與經濟發展」之
    立法本旨，故被告之解僱原告及以工會所為之行為為由，抗
    辯原告應受勞資協議之拘束，顯不可採。
  (二)被告是否拒絕原告勞務之提供？被告應否按月給付原告98,3
    91元薪資及法定遲延利息？
  1.按僱用人受領勞務遲延者，受僱人無補服勞務之義務，仍得
    請求報酬，民法第487 條前段定有明文。本件兩造間之勞動
    契約性質上屬僱傭契約，為兩造所不爭執，自有此條規定之
    適用。又債權人預示拒絕受領債務人給付之意思，或給付兼
    需債權人之行為者，債務人得以準備給付之事情，通知債權
    人，以代提出給付，並自提出時起，債權人負遲延責任，此
    觀民法第234 條第1項、第235條規定自明。而此所謂代替給
    付之通知，復不限於言詞或書面。又僱用人受領遲延不須僱
    用人方面有過失，僅須受雇人為給付之提出，僱用人事實上
    不能受領，或受僱人為履行所必要之協力受有阻礙及其他勞
    務給付之基礎，不能供給，均為僱用人受領遲延。
  2.查被告係於98年3 月3 日以存證信函向原告為資遣之意思表
    示，然未得原告之同意，嗣原告於同年4 月6 日前往被告公
    司上班遭拒絕進入廠區，並收到被告於98年4 月3 日所寄發
    要求伊儘速辦理資遣事宜之存證信函，為兩造所不爭執，業
    如前述，此有原告提出前揭存證信函影本3 件附卷為憑（見
    本院98年度板勞調字第28號卷第16頁- 第20頁），足見原告
    業已提出勞務給付，然因其履行所必要之協力為被告公司所
    阻礙，致不能供給，堪信係被告受領遲延無訛，則依上開民
    法第487 條規定，原告自得依兩造間之僱傭契約關係請求被
    告給付工資。又被告既已拒絕受領原告提出之勞務，復拒絕
    給付工資，堪認原告有預為請求之必要。是原告本於有效存
    在之僱傭契約，請求被告自98年4 月起至原告復職之日止，
    按月給付原告98, 391 元，核屬有據。
五、綜上所述，被告公司以虧損及業務緊縮之理由預告終止勞動
    契約並不合法，原告訴請確認其與被告間之僱傭契約法律關
    係存在，並本於兩造間之僱傭關係，請求被告應給付原告如
    主文第2 項之薪資、利息，為有理由，應予准許。
六、本件事證已臻明確，兩造其餘之攻擊防禦方法及舉證，經本
    院審酌後，認均不足以影響本判決之結果，毋庸一一論列，
    併此敘明。
七、訴訟費用負擔之依據：民事訴訟法第78條。
中    華    民    國    98    年    12    月    18    日
                  勞工法庭法  官  吳振富
以上正本係照原本作成。
如對本判決上訴，須於判決送達後20日內向本院提出上訴狀。
中    華    民    國    98    年    12    月    18    日
                          書記官  李宏明

司法院資訊處製作；財團法人民間司法改革基金會備份。
